【裁判字號】    98,上易,709
【裁判日期】    980625
【裁判案由】    詐欺
【裁判全文】
臺灣高等法院臺中分院刑事判決         98年度上易字第709號
上  訴  人
即  被  告  乙○○
上列上訴人因詐欺案件，不服臺灣臺中地方法院98年度易字第
130號中華民國98年3月9日第一審判決（起訴案號：臺灣臺中
地方法院檢察署97年度偵字第18407號），提起上訴，本院判決
如下：
    主  文
原判決撤銷。
乙○○無罪。
    理  由
一、公訴意旨略以：被告乙○○（下簡稱被告）於民國九十六年
    十二月二十四日至九十六年十二月三十日上午十時許以前之
    某時，在不詳地點，將其兆豐國際商業銀行股份有限公司南
    豐原分行申請開立之活期存款帳號：0000000000
    0號帳戶之存摺與金融卡，連同印章與密碼，交付予由不詳
    姓名年籍之成年男女所共組之詐欺取財集團成員，充作共犯
    詐欺取財之用，幫助該詐欺取財集團成年成員詐欺取財。嗣
    丁○○於九十六年十二月三十日上午十時許，撥打詐欺取財
    集團所寄發之電子廣告郵件所載之電話，於電話中，上開詐
    欺取財集團之成年男子表示可以透過關係，代為申辦貸款，
    惟伊需先預繳代書費與律師費等費用，致丁○○因而陷於錯
    誤，遂依該成年男子之指示，於九十六年十二月三十一日上
    午十時三十五分許、中午十二時十六分許，接續至銀行自動
    櫃員機，匯款新臺幣（下同）八千四百元、二萬四千二百元
    至乙○○上開帳戶內，隨由上開詐欺取財集團成年成員於同
    日，將之提領一空。因認被告係犯刑法第三十條第一項前段
    、第三百三十九條第一項幫助詐欺取財罪嫌。
二、訊據被告乙○○否認有幫助詐欺犯行，辯稱：本件伊於一審
    判決後，伊表哥戊○○告知有看到伊所有存摺被伊兄甲○○
    拿走交付他人，伊兄知伊金融卡之密碼等語，雖證人即被告
    之兄甲○○於本院審理時否認有拿走被告乙○○存摺一情，
    惟查證人即被告之表哥戊○○於本院審理時證稱：我是有一
    次到甲○○家找他，甲○○剛好從他自己的摩托車上拿了乙○○的存摺出來，我有看到，我問他要去那裡，他說要出去
    一下等語。再參以被告之兄甲○○曾因交付存摺及金融卡密
    碼予詐集團，分別台灣台中地方法院以九十四年易字第二三
    一五號、九十六年易字第四六九二號判決分別判處幫助詐欺
    罪確定，此有前科紀錄表及本院調取之判決書附卷可稽。又
    被告為中度智障，復有殘障手冊可憑。本院認被告如非聽表
    哥戊○○事後告以上情，尚不致以不實之辯解而陷害自己之
    親哥哥，證人戊○○如非確有看到被告甲○○拿被告之存摺
    ，亦無甘冒偽證之重罪而為被告脫罪之理由，參之被告之兄
    甲○○有多次同類型之幫助詐欺前科，益徵被告所辯非無可
    能，本院認證人戊○○上開證詞，尚堪採信，從而被告上開
    辯詞，即非無據。
三、按犯罪事實應依證據認定之，無證據不得認定犯罪事實；不
    能證明被告犯罪或其行為不罰者，應諭知無罪之判決，刑事
    訴訟法第154條第2項、第301條第1項分別定有明文。又事實
    之認定，應憑證據，如未能發現相當證據，或證據不足以證
    明，自不能以推測或擬制之方法，以為裁判基礎。且認定犯
    罪事實所憑之證據，雖不以直接證據為限，間接證據亦包括
    在內；然而無論直接或間接證據，其為訴訟上之證明，須於
    通常一般之人均不致有所懷疑，而得確信其為真實之程度者
    ，始得據為有罪之認定，最高法院40年臺上字第86號及76年
    臺上字第4986號分別著有判例可資參照。再刑事訴訟法第
    161條已於91年2月8日修正公布，修正後同條第1項規定：檢
    察官就被告犯罪事實，應負舉證責任，並指出證明之方法。
    因此，檢察官對於起訴之犯罪事實，應負提出證據及說服之
    實質舉證責任。倘其所提出之證據，不足為被告有罪之積極
    證明，或其闡明之證明方法，無從說服法官以形成被告有罪
    之心證，基於無罪推定之原則，自應為被告無罪判決之諭知
    （最高法院92年臺上字第128號判例意旨參照）。本件被告
    所辯伊之存摺及金融卡為其兄甲○○拿走，伊並未交付他人
    等語，既非無可能，有如前述，揆諸前揭判例、判決要旨，
    既不能證明被告犯罪，本於無罪推定原則，即應為被告無罪
    之諭知，以免冤抑。無罪之諭知，原審未及審酌上開證據，
    而判決被告有罪，尚有未洽，被告上訴意旨指摘原判決不當
    為有理由。應由本院將原判決撤銷改判被告無罪。
據上論結，應依刑事訴訟法第三百六十九條第一項前段、第三百
零一條判決如主文。
本案經檢察官丙○○到庭執行職務。
中    華    民    國    98    年    6     月   25     日
            刑事第四庭    審判長法  官  洪  耀  宗
                                法  官  許  文  碩
                                法  官  蔡 王 金 全
上列正本證明與原本無異。
不得上訴。
                                書記官  金  珍  華
中    華    民    國    98    年    6     月   26     日


司法院資訊處製作；財團法人民間司法改革基金會備份。
